【裁判字號】    99,訴,1661
【裁判日期】    991216
【裁判案由】    違反槍砲彈藥刀械管制條例
【裁判全文】
臺灣高雄地方法院刑事判決              99年度訴字第1661號
公  訴  人  臺灣高雄地方法院檢察署檢察官
被      告  許榮樺
指定辯護人  本院公設辯護人蘇鴻吉
上列被告因違反槍砲彈藥刀械管制條例案件，經檢察官提起公訴
（99年度偵字第16215 號），本院判決如下：
    主  文
許榮樺犯非法持有可發射子彈具殺傷力之槍枝罪，累犯，處有期
徒刑年肆月，併科罰金新臺幣捌萬元，罰金如易服勞役，以新
臺幣壹仟元折算壹日。扣案之仿BERETTA 廠M9型半自動手槍之改
造槍枝壹支（含彈匣壹個，槍枝管制編號0000000000），沒收。
    事  實
一、許榮樺於94年間，因違反毒品防制條例、妨害自由等案件，
    經臺灣台東地方法院93年度訴字第110 號，判處應執行有期
    徒刑1 年確定，於95年1月14日執行完畢。
二、許榮樺明知具有殺傷力之手槍、子彈，均為槍砲彈藥刀械管
    制條例所列管之管制物品，明知未經中央主管機關許可不得
    擅自持有，竟未經許可，基於持有改造槍枝子彈之犯意，於
    民國99年3 月6 日，在台東市某路邊，因借予某年籍姓名不
    詳男性成年友人債務未獲清償，而同意該友人交付之仿BERE
    TTA 廠M9型半自動手槍製造並換裝土造金屬槍管之具殺傷力
    改造手槍1 支（含彈匣1 個，槍枝管制編號0000000000）及
    具殺傷力之口徑9mm 制式子彈1 顆，作為借款清償之擔保品
    時，而非法持有上開槍、彈，並攜回藏放在其位於台東縣台
    東市○○街104 號2 樓之住處之個人房間內。嗣許榮樺因將
    入監執行酒醉駕車罪另案之拘役59日刑期，遂將上開槍、彈
    分別以棉袋、香菸盒、紙盒、紙袋等物包裝，將該包裹交由
    不知情之女友何喜惠於99年3 月21日，委託之統一速達股份
    有限公司台東營業所（址設台東市○○路187 號）寄送予不
    知情之友人葉佳仲（何喜惠、葉佳仲均另經檢察官為不起訴
    處分），而於99年3 月22日6 時40分許，經航空警察局高雄
    分局安檢三分隊在高雄小港機場執行國內線貨檢X 光儀檢視
    及拆箱複檢勤務時，發現該托運包裹內藏有上開手槍及子彈
    ，而當場扣得上開手槍及子彈，並循該托運包裹托運單之寄
    件人資料，循線查悉上情。
三、案經內政部警政署航空警察局高雄分局報告臺灣高雄地方法
    院檢察署檢察官偵查起訴。
    理  由
甲、證據能力部分：
一、檢察官得囑託醫院、學校或其他相當之機關、團體為鑑定，
    並準用第203 條至第206 條之1 之規定、鑑定之經過及其結
    果，應命鑑定人以言詞或書面報告，刑事訴訟法第208 條第
    1 項前段、第206 條第1 項分別定有明文，是經檢察官囑託
    相當之機關為鑑定後，經鑑定人以書面報告其鑑定之結果者
    ，該鑑定書面雖屬被告以外之人審判外之書面陳述，惟其屬
    刑事訴訟法第159 條第1 項所謂之「法律有規定者」，故不
    受該條項規定「不得作為證據」之限制，而具有證據能力；
    又檢察官因實務現實需求，就特定案件類型認當然有鑑定之
    必要者，基於檢察一體原則，得由該管檢察長概括選任鑑定
    機關，是司法警察等偵查輔助人員於案件未移送檢察官偵辦
    前之調查犯罪階段，依據檢察長之概括授權，先行將證物送
    請檢察機關預先核定之專責鑑定人或鑑定機關實施鑑定，該
    鑑定人或鑑定機關亦應視同受承辦檢察官所選任或囑託而執
    行鑑定業務。經查本案卷附內政部警政署刑事警察局鑑驗書
    ，係警察機關，依檢察機關事先概括授權囑託而送請內政部
    警政署刑事警察局所為之書面鑑定報告，自具有證據能力。
二、被告以外之人於審判外之陳述，雖不符刑事訴訟法第159 條
    之1 至之4 之規定，然經當事人於審判程序同意作為證據，
    法院審酌該言詞陳述或書面陳述作成時之情況，認為適當者
    ，亦得為證據；刑事訴訟法第159 條之5 第1 項定有明文。
    本判決認定事實所引用之其餘傳聞證據資料，均非公務員違
    背法定程序所取得，當事人及辯護人於本院審理時均同意作
    為認定事實之證據，且審酌各該證人或書面陳述作成時之情
    況，並無違法不當或證明力明顯過低之瑕疵，認為以之作為
    證據為適當，均得作為證據。
乙、實體部分：
一、上揭事實，業據被告許榮樺於警、偵訊及本院審理時坦承不
    諱，核與證人即統一速達公司（黑貓宅急便公司）理貨員包
    厚賢99年3 月22日警詢中供述（見警一卷第1-2 頁）、統一
    速達股份有限公司台東營業所收取寄送貨物之行政人員陳若
    燕於99年3 月29日警詢中供述（見99年度他字第1304號卷第
    21-22 頁）、證人即許榮樺女友何喜惠99年4 月9 日警詢中
    供述（見警二卷第1-3 頁）、證人葉佳仲於99年4 月27日警
    詢中供述（見警二卷第13-15 頁），大致相符，並有內政部
    警政署航空警察局高雄分局扣押物品清單1 份、及查獲托運
    包裹扣案槍彈之紙盒、紙袋、棉袋、香菸盒之照片2 張、扣
    案槍、彈照片4 張（見99年度偵字第16215 號卷18-21 頁）
    及立榮航空KHＺ000000000號提單、被告許榮樺委託寄運之宅
    急便貨運單、高雄小港機場貨運X 光檢查照片1 張附卷可稽
    （警一卷4-5 頁）。且扣案之手槍壹支（含彈匣1 個，槍枝
    管制編號0000000000）及口徑9mm 制式子彈1 顆，經送內政
    部警政署刑事警察局鑑定，結果為：「一、送鑑手槍壹支（
    槍枝管制編號0000000000），認係改造手槍，由仿 BERETTA
    廠M9型半自動手槍製造之槍枝，換裝土造金屬槍管而成，擊
    發功能正常，可供擊發適用子彈使用，認具殺傷力。二、送
    鑑子彈1 顆：認係口徑9mm 制式子彈，彈底具撞擊痕跡，經
    試射結果：1 顆，可擊發，認具殺傷力。」，有內政部警政
    署刑事警察局99年4 月2 日刑鑑字第0990039688號鑑定書及
    上開扣案槍、彈照片5 張在卷可證（99年度他字第1304號卷
    第42-43 頁）。足認被告上開自白與事實相符，是本件事證
    明確，被告犯行堪以認定。
二、論罪科刑：
(一)、核被告所為，係犯槍砲彈藥刀械管制條例條例第8 條第4 項
    之未經許可持有可發射子彈具殺傷力之改造手槍罪、同條例
    第12條第4 項之未經許可持有子彈罪。該年籍姓名不詳男性
    成年友人交付扣案槍彈予被告，其目的是作為積欠債務之擔
    保品，業經認定如前，足見被告收受上開槍彈，是以自己管
    領持有之意思而持有上開槍彈甚明，起訴意旨認被告是受託
    寄藏上開槍彈，容屬誤會，因上開「持有」與「寄藏」皆屬
    同一條項之罪名，不生變更起訴法條之問題。被告以一持有
    行為同時觸犯上開二罪名，為想像競合犯，應從一重之未經
    許可持有可發射子彈具有殺傷力之改造手槍罪處斷。被告前
    有如事實欄所示論罪科刑及刑之執行紀錄，有臺灣高等法院
    被告前案紀錄表1 份附卷可稽，被告受有期徒刑執行完畢後
    5 年以內，故意再犯本件有期徒刑以上之罪，應論以累犯，
    依刑法第47條第1 項之規定，加重其刑。
(二)、爰審酌被告非法持有改造手槍及子彈，並可能對於他人之身
    體、生命構成威脅，及對社會治安、社會秩序造成潛在之危
    險與不安，故為我國法令所明文禁止，並為治安機關嚴加查
    緝對象，竟仍未經許可而無故持有具殺傷力之槍枝及子彈，
    應予非難，惟念被告坦認犯行之犯後態度，且雖持有上開槍
    彈，但尚查均無以之從事犯罪之情事，並慮及其持有槍彈之
    數量非鉅，及斟酌檢察官之求刑有期徒刑4 年之刑度略嫌過
    重及其素行、智識程度、生活狀況、犯罪之動機、目的、手
    段等一切情狀，爰量處如主文所示之刑，並就所處罰金刑部
    分諭知如易服勞役之折算標準，以資懲儆。
(三)、扣案之仿BERETTA 廠M9型半自動手槍之改造槍枝1 支（含彈
    匣1 個，槍枝管制編號0000000000），應依刑法第38條第 1
    項第1 款併予宣告沒收。至扣案之具殺傷力之口徑9mm 制式
    子彈，因實施鑑驗試射而已裂解喪失子彈功能，並非違禁物
    ，自無庸宣告沒收，附此敘明。又扣案被告另持有之不具殺
    傷力口徑9mm 制式子彈1 顆、由金屬彈殼組合直徑 8.9+-0.
    5mm金屬彈頭而成非制式子彈3 顆、由金屬彈殼組合直徑 8.
    8mm 金屬彈頭而成非制式子彈1 顆，均經內政部警政署刑事
    警察局鑑定確實不具殺傷力，有該局前述99年4 月2 日刑鑑
    字第0990039688號鑑定書在卷可證，並非違禁物，爰不予宣
    告沒收。另扣案之紙盒3 個、棉袋1 個、香菸盒1 個，僅係
    包裝本件具殺傷力之上開槍、彈所用；及扣案RO陶瓷開關 3
    個，則係與本件具殺傷力之上開槍、彈同時托運之物，難認
    與被告本件犯行有何直接關連，均不予宣告沒收。
四、公訴意旨另略以：被告自97年間某日起至99年3 月6 日前，
    亦有受託寄藏上開仿BERETTA 廠M9型半自動手槍製造並換裝
    土造金屬槍管之具殺傷力改造手槍1 支（含彈匣1 個，槍枝
    管制編號0000000000）及具殺傷力之口徑9mm 制式子彈1 顆
    之行為，認此部分被告涉嫌槍砲彈藥刀械管制條例第8 條第
    4 項之未經許可寄藏可發射子彈具有殺傷力之改造手槍罪嫌
    、同條例第12條第4 項之未經許可寄藏子彈罪嫌。按犯罪事
    實應依證據認定之，無證據不得認定犯罪事實。不能證明被
    告犯罪或其行為不罰者，應諭知無罪之判決。刑事訴訟法第
    154 條第2 項、第301 條第1 項定有明文。查：被告於警詢
    、偵查中雖供述收受上開槍彈之時點為97年間某日，然被告
    於本院審理中已供稱係於99年3 月6 日，在台東市某路邊，
    收受友人交付之上開槍彈一情明確，是上開被告於警詢、偵
    查中之供述，已有瑕疵，公訴意旨所指被告於自97年間某日
    起至99年3 月6 日前寄藏（應係持有之誤）上開槍彈犯行部
    分，除被告前後矛盾之自白外，別無其他證據可資佐證，是
    公訴人認被告此部分亦涉有未經許可寄藏（或持有）可發射
    子彈具有殺傷力之改造手槍罪嫌、同條例第12條第4 項之未
    經許可寄藏（或持有）子彈罪嫌，尚有未合，此外，復查無
    其他證據證明被告確有公訴人所指此部分之犯行，然公訴意
    旨認此部分與前揭經論罪科刑部分有繼續犯之實質上一罪關
    係，爰不另為無罪之諭知。
據上論斷，應依刑事訴訟法第299 條第1 項前段，槍砲彈藥刀械
管制條例第8 條第4 項、第12條第4 項，刑法第11條前段、第55
條、第42條第3 項前段、第38條第1 項第1 款，判決如主文。
本案經檢察官陳威呈到庭執行職務。
中    華    民    國    99    年    12    月    16    日
                  刑事第一庭  審判長法  官  黃三友
                                    法  官  莊珮吟
                                    法  官  陳億芳
以上正本證明與原本無異。
如不服本判決，應於判決送達後10日內，向本院提出上訴狀（上
訴狀內須記載具體上訴理由）。
中    華    民    國    99    年    12    月    16    日
                                    書記官  鄭於珮
附錄本案論罪科刑法條：
槍砲彈藥刀械管制條例第8 條未經許可，製造、販賣或運輸鋼筆
槍、瓦斯槍、麻醉槍、獵槍、空氣槍或第4 條第1 項第1 款所定
其他可發射金屬或子彈具有殺傷力之各式槍砲者，處無期徒刑或
5 年以上有期徒刑，併科新臺幣1 千萬元以下罰金。
未經許可，轉讓、出租或出借前項所列槍枝者，處5 年以上有期
徒刑，併科新臺幣1 千萬元以下罰金。
意圖供自己或他人犯罪之用，而犯前二項之罪者，處無期徒刑或
 7 年以上有期徒刑，併科新臺幣 1 千萬元以下罰金。
未經許可，持有、寄藏或意圖販賣而陳列第1 項所列槍枝者，處
3 年以上10年以下有期徒刑，併科新臺幣700 萬元以下罰金。
第 1 項至第 3 項之未遂犯罰之。
槍砲彈藥刀械管制條例第12條
未經許可，製造、販賣或運輸子彈者，處 1 年以上 7 年以下有
期徒刑，併科新台幣 500 萬元以下罰金。
未經許可，轉讓、出租或出借子彈者，處 6 月以上 5 年以下有
期徒刑，併科新台幣 300 萬元以下罰金。
意圖供自己或他人犯罪之用，而犯前二項之罪者，處3 年以上10
年以下有期徒刑，併科新台幣700 萬元以下罰金。
未經許可，持有、寄藏或意圖販賣而陳列子彈者，處5 年以下有
期徒刑，併科新台幣300 萬元以下罰金。
第 1 項至第 3 項之未遂犯罰之。

司法院資訊處製作；財團法人民間司法改革基金會備份。
